【裁判字號】    97,簡上,396
【裁判日期】    971128
【裁判案由】    給付票款
【裁判全文】
臺灣臺北地方法院民事判決             97年度簡上字第396號
上  訴  人  乙  ○
訴訟代理人  彭玉華律師
            吳春美律師
            翁松谷律師
被  上訴人  甲○○
上列當事人間請求給付票款事件，上訴人對於中華民國九十七年
六月三日臺灣臺北地方法院臺北簡易庭97年度北簡字第7605號第
一審判決提起上訴，本院於97年11月12日言詞辯論終結，判決如
下：
    主      文
上訴駁回。
第二審訴訟費用由上訴人負擔。
    事實及理由
一、被上訴人起訴主張：被上訴人持有上訴人簽發、發票日為民
    國96年2月27日、票面金額為新臺幣（下同）75萬元、付款
    人為第一商業銀行南京東路分行、票號JA0000000號之支票1
    張，於96年2月27日提示不獲付款。為此依票據追索權提起
    本訴。並聲明：上訴人應給付被上訴人75萬元，及自提示日
    起至清償日止，按週年利率百分之6計算之利息。
二、上訴人則以：緣上訴人之母陳王桂馨於生前曾預立遺囑指示
    ，由上訴人及上訴人之弟即訴外人陳忻各按35％比例繼承遺
    產及分擔有關陳王桂馨之一切支出費用，上訴人遂與陳忻就
    債權債務關係進行會算。會算結果，其中上訴人應支付陳忻
    之129萬1545元因與母親陳王桂馨及父親陳珍軒有關，應按
    約定乘以35％計算分擔比例，惟此部分漏未乘以35％比例，
    致上訴人無端對陳忻負有債務，陳忻嗣將該債權75萬元轉讓
    被上訴人，上訴人不查而簽發支票。惟依前述，陳忻既轉讓
    一不存在之債權予被上訴人，本件票據關係之基礎原因關係
    即不存在，被上訴人自不得請求上訴人支付票款等語，資為
    抗辯。
三、原審為被上訴人勝訴之判決，上訴人不服，提起本件上訴，
    其於本院聲明：（一）原判決廢棄；（二）被上訴人在第一
    審之訴駁回。被上訴人於本院則聲明：上訴駁回。
四、經本院與兩造整理本件不爭執及爭執事項如下（見本院卷第
    75及75頁背面）：
（一）兩造不爭執事項：
  １、上訴人之母陳王桂馨生前書立遺囑，訂明遺產於扣除執行
      遺囑所需律師費、代書費、規費、各項稅費、其他必要費
      用後，再平分為100等份，由上訴人、陳忻各得35％。
  ２、上訴人與陳忻因處理陳王桂馨遺產事宜，陳忻已支付規費
      129萬1545元，上訴人已支付規費及必要費用157萬5917元
      。
  ３、被上訴人與陳忻簽立「債權讓與契約書」，上訴人並收到
      被上訴人寄發之債權讓與通知。
  ４、上訴人因認陳忻對其有75萬元債權，陳忻並將該債權讓與
      被上訴人，故簽發系爭面額75萬元支票予被上訴人。
（二）爭執部分：上訴人與陳忻間是否因處理遺產而發生債權，
      即上訴人應分擔之0000000元費用，是否應乘35％比例？
五、得心證之理由：
（一）被上訴人起訴主張之事實，業據提出支票及退票理由單為
      證，且上訴人對支票真正並不爭執，自堪信為真實。至上
      訴人雖辯稱之所以簽發系爭支票，肇因與訴外人陳忻會算
      遺產時，誤認尚欠陳忻75萬元款項，且陳忻將債權轉讓被
      上訴人所致云云，惟被上訴人主張：伊曾為上訴人、陳忻
      及其他手足間會算遺產，共會算兩次，第一次固認上訴人
      應支付陳忻之費用為0000000元乘以35％比例，但上訴人
      同時須歸還陳忻負擔陳王桂馨之每月扶養費7萬5000元共
      30個月（75000×30=0000000），故上訴人應支付陳忻之
      金額共計270萬2041元（計算式：0000000×35％+0000000
      =0000000，見本院卷第34頁第一次會算單），經與陳忻應
      歸還上訴人之55萬1571元債權相抵後，上訴人本應支付陳
      忻215萬470元（計算式：0000000-000000=0000000），陳
      忻並將部分扶養費75萬元之債權讓與伊所有，但上訴人不
      願支付扶養費，也對該次債權讓與有意見，故第一次會算
      未達成共識。第二次會算時，陳忻不要求上訴人負擔母親
      扶養費225萬元，但上訴人應支付陳忻之規費即129萬1545
      元也不可乘以35％比例，另外再加上美金300元，才得出
      上訴人應歸還陳忻130萬1571元共識（計算式：0000000+1
      0026《美金300元》=0000000，見本院卷第35頁第二次會
      算單），再與陳忻應歸還上訴人之55萬1571元債權相抵，
      上訴人應給付陳忻75萬元（計算式：0000000-000000=750
      00 0）。嗣陳忻又將此75萬元債權讓與伊並通知上訴人，
      上訴人並無異議，才簽發支票等語，並有第一次及第二次
      會算遺產之計算式（本院卷第34、35頁）、第一次債權讓
      與之契約書（未生效，見本院卷第53頁）在卷可稽，上訴
      人對於被上訴人所稱曾與陳忻進行兩次會算，第一次之計
      算方式為0000000元乘以35％且另須分擔陳王桂馨扶養費
      ，但不同意負擔扶養費225萬元，並對第一次債權讓與有
      意見，故第一次會算未達成共識等情皆不爭執（見本院卷
      第76頁背面），並稱知道第二次會算單有扣除扶養費225
      萬元等語，然辯稱未發現129萬1545元漏乘35％比例云云
      ，惟上訴人已自陳與陳忻並未對第一次會算之計算方式達
      成共識，才進行第二次會算，足見第一次會算時，上訴人
      應分擔之費用即129萬1545元應乘以35％比例之計算式，
      已因雙方未達成合意而不存在；嗣進行第二次會算時，上
      訴人自陳有收到新的計算方法，且知悉無庸再負擔扶養費
      225萬元，並對於加計美金300元後，上訴人須再支付陳忻
      75萬元之會算結果亦無異議，始簽發系爭支票予債權受讓
      人即被上訴人，顯見上訴人對於第二次會算方式知之甚明
      ，且與陳忻達成合意；今卻單單以漏看「129萬1545元未
      乘以35％比例」為由，意欲翻異前詞，顯不足採。再查，
      上訴人對於與陳忻間始終存有「129萬1545元須乘以35 ％
      比例」之約定迄今無法舉證以實其說，復對於其確係因一
      時「漏看」計算方式以致錯誤等情，自承並無證據可資佐
      證等語，且本件於上訴人91間第一次簽發支票至今已逾5
      年，期間兩造多次換票，上訴人皆未主張簽發支票之原因
      關係有誤，此亦為上訴人所是認，足見上訴人聲稱係因漏
      看第二次會算單，始誤簽系爭支票云云，即無可採。
（二）依票據法第5條規定，在票據上簽名者，依票據上所載文
      義負責，而上訴人既為支票之發票人，有系爭支票附卷為
      證（見原審卷第4、5頁），上訴人復對支票之真正不爭執
      ，自應依支票上之記載對被上訴人負給付票款之責任，參
      諸首揭條文，應認上訴人之上訴為無理由。
六、綜上所述，本件被上訴人依據票據關係請求上訴人給付票款
    75萬元，及自96年2月27日起至清償日止，按年息百分之6計
    算之利息，為有理由。原審判命上訴人如數給付，並依職權
    分別宣告假執行及免為假執行，於法並無不合。上訴意旨指
    摘原判決不當，求予廢棄改判，為無理由，應予駁回其上訴
    。
七、本判決之基礎已臻明確，兩造之其餘攻擊防禦方法及舉證，
    核與判決無影響，毋庸一一論列，並此敘明。
八、據上論結，本件上訴無理由，依民事訴訟法第436條之1第3
    項、第449條第2項、第78條，判決如主文。
中    華    民    國    97    年    11   月    28    日
                  民事第二庭    審判長法官  丁蓓蓓
                                法      官  黃書苑
                                法      官  孫正華
以上正本係照原本作成。
本判決不得上訴。
中    華    民    國    97    年    11   月    28    日
                                書  記  官 林秀娥


司法院資訊處製作；財團法人民間司法改革基金會備份。
